臺灣桃園地方法院刑事判決
110年度交易字第527號
公  訴  人  臺灣桃園地方檢察署檢察官
被      告  陳許來好




            李銘瑞


上列被告因過失傷害案件，經檢察官提起公訴（110年度偵字第5
685號），本院判決如下：
    主  文
陳許來好犯過失傷害罪，處拘役伍日，如易科罰金，以新臺幣壹
仟元折算壹日。
李銘瑞公訴不受理。
    事  實
一、陳許來好於民國109年6月21日16時32分許，騎乘車牌號碼000-0
    000號普通重型機車，沿桃園市大園區中華路往竹圍方向行駛，
    途經中華路與圳頭路口時欲左轉行駛圳頭路時，本應注意車輛行駛
    至交岔路口時，應注意車旁及車後方狀況，且左轉彎車應禮讓直行車
    先行，而依當時天候晴、日間自然光線、市區三岔路、柏油路面
    乾燥無缺陷且無障礙物、視距良好，並無不能注意之情事，竟
    疏未注意及此，即貿然左轉行駛，適有李銘瑞騎乘車牌號碼000
    -0000號普通重型機車，亦沿中華路往竹圍方向直行，李銘瑞本
    應注意行車速度，應依速限標誌或標線之規定，且應注意車前狀
    況並隨時採取必要之安全措施，亦疏未注意，而以時速約50
    至60公里之速度超速行駛至該處，兩車因閃避不及而發生碰撞，雙
    方人車倒地，致陳許來好受有右胸、左小腿挫傷、右第六肋骨骨
    折等傷害，李銘瑞則受有左腹擦傷、四肢多處擦傷等傷害。
二、案經陳許來好、李銘瑞訴由桃園市政府警察局大園分局報告
    臺灣桃園地方檢察署檢察官偵查起訴。
    理  由
甲、有罪部分
壹、證據能力部分：
    按除法律另有規定外，實施刑事訴訟程序之公務員因違背法
    定程序取得之證據，其有無證據能力之認定，應審酌人權保
    障及公共利益之均衡維護；又被告以外之人於審判外之陳述
    ，雖不符合同法第159條之1至第159條之4之規定，但經當事
    人於審判程序同意作為證據，法院審酌該言詞陳述或書面陳
    述作成時之情況，認為適當者，亦得為證據；當事人、代理
    人或辯護人於法院調查證據時，知有第159條第1項不得為證
    據之情形，而未於言詞辯論終結前聲明異議者，視為有前項
    之同意，刑事訴訟法第158條之4、第159條之5分別定有明文
    。本判決下列所引用之其餘各項供述證據，當事人對各該證
    據之證據能力均未於本院言詞辯論終結前聲明異議，本院審
    酌此等證據資料取得及製作時之情況，尚無違法不當及證明
    力明顯過低之瑕疵，以之作為證據應屬適當；另本判決後述
    所引之各項非供述證據，無證據證明係實施刑事訴訟程序之
    公務員以不法方式所取得，且亦無證據證明係非真實，復均
    與本件待證事實具有關聯性，是依刑事訴訟法第158條之4之
    反面解釋，當有證據能力；又前開供述與非供述證據復經本
    院於審理期日中合法調查，自均得為本案證據使用。
貳、實體部分
一、認定事實所憑之證據及理由：
    訊據被告陳許來好固坦承其於上開時地，騎乘車牌號碼000-0
    000號普通重型機車，沿桃園市大園區中華路往竹圍方向行駛，
    途經中華路與圳頭路口時欲左轉行駛圳頭路時，與被告李銘瑞發
    生碰撞，被告李銘瑞因而受有左腹擦傷、四肢多處擦傷等傷
    害等事實，然矢口否認有何過失傷害犯行，辯稱：是李銘瑞
    從後面撞過來，我沒看到他云云。經查：
㈠、被告陳許來好上開坦承部分，業據其於警詢、偵查中、本院
    準備程序時供陳在卷（見偵卷第23、76頁、本院審交易字卷
    第34頁），核與證人即同案被告李銘瑞於警詢、偵訊中之證
    述情節相符（見偵卷第7、76頁），並有道路交通事故現場
    圖、道路交通事故調查報告表㈠、㈡、現場及車損照片等在卷
    可稽，是此部分之事實，首堪認定。又被告李銘瑞於上揭時
    、地，因本案交通事故受有左腹擦傷、四肢多處擦傷等傷害
    ，有敏盛綜合醫院診斷證明書1紙在卷可參（見偵卷第35頁
    ），此部分之事實，亦堪認定。
㈡、按汽(機)車起駛前應顯示方向燈，注意前後左右有無障礙或
    車輛行人，並應讓行進中之車輛行人優先通行，道路交通安
    全規則第89條第1項第7款定有明文，此為一般汽車駕駛人所
    應注意並遵守之事項。被告陳許來好騎乘機車行駛於道路上
    ，理當遵守前開規定，起駛前應顯示方向燈，注意前後左右
    有無障礙或車輛行人，並應讓行進中之車輛行人優先通行。
    查證人李銘瑞於警詢時證稱：伊當時在中華路直走往竹圍方
    向，看到被告陳許來好的車橫在路中間等語（見偵卷第7頁
    ），並於偵查中證稱：伊當時沿中華路直走往竹圍方向，到
    事發路口伊要直行，被告陳許來好騎在另一個車道應該是要
    兩段式左轉往圳頭路方向走，伊的行向是綠燈等語（見偵卷
    第76頁）；而被告陳許來好亦於警詢、偵查及本院準備程序
    時自承：伊當時騎機車要綠燈左轉等語（見偵卷第23、76頁
    、本院審交易字卷二第34頁），參以卷內監視器錄影光碟及
    擷取翻拍照片(見偵卷第43至45頁)，可知被告陳許來好於案
    發時欲左轉，而先靠右停駛後再起駛左轉彎，並未顯示方向
    燈，亦未注意前後左右有無車輛，足見被告陳許來好倘其於
    起駛前確有注意前後左右有無車輛，並顯示方向燈，應可發
    現後方騎乘機車直行之被告李銘瑞，而有效防免事故之發生
    ，是被告陳許來好因疏未為前開注意，貿然前行，而撞及告
    訴人李銘瑞，致告訴人李銘瑞因而受有上開傷害，被告陳許
    來好就本件事故之發生自有過失。
㈢、另而被告陳許來好駕駛重機車，行經行車管制號誌正常運作
    丁字岔路口，由路旁起駛未顯示方向燈左轉彎未讓左側行進
    中之直行車先行，為肇事主因乙情，亦有桃園市政府車輛行
    車事故鑑定會鑑定意見書(桃市鑑0000000案)在卷可參(見本
    院交易卷一第23至26頁)，且被告陳許來好上開過失行為與
    告訴人李銘瑞因本案受有之傷害間，亦具相當因果關係，是
    被告陳許來好過失傷害犯行足堪認定。
㈣、另按被害人之過失既與被告之過失，併合而為損害發生之原因，被害人是否與有過失、過失情節之輕重，均攸關被告罪責之成立及科刑之審酌，自應詳加審認，以作為論罪科刑之所據（最高法院87年度台上字第3312號判決意旨參照）。又按行車速度，依速限標誌或標線之規定，無速限標誌或標線者，行車時速不得超過50公里，但在設有快慢車道分隔線之慢車道，時速不得超過40公里，未劃設車道線、行車分向線或分向限制線之道路，時速不得超過30公里；汽(機)車行駛時，駕駛人應注意車前狀況及兩車並行之間隔，並隨時採取必要之安全措施，不得在道路上蛇行，或以其他危險方式駕車。道路交通安全規則第93條第1項第1款、第94條第3項分別定有明文。查被告李銘瑞於警詢時供稱：我當時的行車速度約為60至70公里等語（見偵卷第7頁），又於偵查中供稱：當時時速約5、60公里，我有看到被告陳許來好的車，想要閃開但是沒有看過等語（見偵卷第76頁），復參案發現場為畫有中央分向限制線雙向二車道之市區道路，速限為50公里以下，而被告李銘瑞於案發時之行車情形，係騎車直行於中華路上，故倘被告李銘瑞騎乘機車時遵守速限並注意車前狀況及隨時採取必要之安全措施，其應可發現被告陳許來好於該處欲左轉而減速避免發生碰撞，顯見被告李銘瑞於上開時、地有超速行駛且未充分注意車前狀況之過失無訛，堪信本案車禍之發生，確係因被告2人之過失行為併合所致。然被告李銘瑞於本件車禍之發生雖亦有過失，惟被告陳許來好與被告李銘瑞所負之過失比重，乃法院量刑時應予審酌之事項，與被告陳許來好過失犯行成立之要件無涉，自難因此解免被告陳許來好之過失責任。
㈤、綜上，被告陳許來好前揭所辯，均係卸責之詞，不足採信。
    本案事證明確，被告陳許來好前開犯行，洵堪認定，應依法
    論科。
二、論罪科刑
㈠、核被告陳許來好所為，係犯刑法第284條前段之過失傷害罪。
    又本件被告陳許來好於車禍事故發生後，報案人或勤務中心
    轉來資料未報名肇事人姓名，處理人員前往傷者就醫之醫院
    處理時，肇事人在場，並當場承認為肇事人，自首並接受裁
    判，有桃園市政府警察局大園分局大園交通分隊道路交通事
    故肇事人自首情形紀錄表1份附卷可稽，是被告陳許來好係
    於有偵查犯罪權限之機關未發覺犯罪前，向前往處理之警員
    承認其為肇事人，符合自首之規定，依刑法第62條前段之規
    定，減輕其刑。
㈡、爰審酌被告陳許來好騎乘機車本應遵守交通規則，以維護或
    保障所有道路使用者之人身、財產安全，然竟疏未注意左轉
    彎時應顯示方向燈且讓左側行進中之直行車先行，即貿然左
    轉彎，造成告訴人李銘瑞受有上開傷害，且於犯後否認犯行
    ，所為實有不該，惟念及該次車禍係偶然事故、告訴人李銘
    瑞所受之傷勢尚輕，及被告李銘瑞對於本案車禍之發生與有
    過失，兼衡被告陳許來好自陳其國小肄業之智識程度、從事
    市場攤販、家境勉持之家庭經濟狀況等一切情狀，量處如主
    文所示之刑，並諭知如易科罰金之折算標準，以資儆懲。
三、按法院認為應科拘役、罰金或應諭知免刑或無罪之案件，被
    告經合法傳喚無正當理由不到庭者，得不待其陳述逕行判決
    ，刑事訴訟法第306條定有明文。被告於本院111年4月19日
    審理期日經合法傳喚無正當理由不到庭，有本院送達證書、
    刑事報到單1紙在卷可稽（見本院交易字卷第31、35頁），
    且本院認本案係應處拘役之案件，揆諸上開規定，爰不待其
    陳述，逕為一造辯論判決。　　　　
乙、公訴不受理部分：
壹、公訴意旨略以：被告陳許來好於民國109年6月21日16時32分許
    ，騎乘車牌號碼000-0000號普通重型機車，沿桃園市大園區中
    華路往竹圍方向行駛，途經中華路與圳頭路口時欲左轉行駛圳頭路
    時，本應注意車輛行駛至交岔路口時，應注意車旁及車後方狀況，
    且左轉彎車應禮讓直行車先行，而依當時天候晴、日間自然光線、
    市區三岔路、柏油路面乾燥無缺陷且無障礙物、視距良好，並
    無不能注意之情事，竟疏未注意及此，即貿然左轉行駛，適有
    被告李銘瑞騎乘車牌號碼000-0000號普通重型機車，亦沿中華路
    往竹圍方向直行，被告李銘瑞本應注意行車速度，應依速限標誌
    或標線之規定，且應注意車前狀況並隨時採取必要之安全措施
    ，亦疏未注意，而以時速約50至60公里之速度超速行駛至該處
    ，兩車因閃避不及而發生碰撞，雙方人車倒地，致告訴人陳許來
    好受有右胸、左小腿挫傷、右第六肋骨骨折等傷害，李銘瑞則
    受有左腹擦傷、四肢多處擦傷等傷害。因認被告李銘瑞係犯
    刑法第284條前段之過失傷害罪嫌等語。
貳、按被告死亡者，法院均應諭知不受理之判決，並得不經言詞
    辯論為之，刑事訴訟法第303條第5款、第307條分別定有明
    文。經查，本件檢察官起訴書認被告李銘瑞涉犯刑法第284
    條前段之過失傷害罪嫌，惟被告李銘瑞已於110年5月31日死
    亡，有個人戶籍資料查詢結果附卷為憑（見本院審交易卷第
    34-1頁）。揆諸上開規定，此部分爰不經言詞辯論，逕諭知
    不受理之判決。
據上論斷，應依刑事訴訟法第299條第1項前段、第303條第5款、
第306條、第307條，判決如主文。
本案經檢察官張羽忻提起公訴，檢察官黃翎樵到庭執行職務。
中　　華　　民　　國　　111 　年　　5 　　月　　13　　日
                  刑事第十六庭    法　官  鄧瑋琪
以上正本證明與原本無異。
如不服本判決應於收受判決後20日內向本院提出上訴書狀，並應
敘述具體理由。其未敘述上訴理由者，應於上訴期間屆滿後20日
內向本院補提理由書(均須按他造當事人之人數附繕本)「切勿逕
送上級法院」。　　　　　　
                                  書記官  陳崇容
中　　華　　民　　國　　111 　年　　5 　　月　　13　　日